臺灣新北地方法院刑事判決
110年度易字第817號
聲  請  人  臺灣新北地方檢察署檢察官
被      告  許桂菱


                    居新北市○○區○○○路0段00巷00弄0號0樓之0
上列被告因洗錢防制法等案件，經檢察官聲請以簡易判決處刑（
110年度偵字第18831、21362號），及移送併辦（110年度偵字第
45003號），本院認不宜以簡易判決處刑，改依通常程序審理，
並判決如下：
    主  文
許桂菱幫助犯洗錢防制法第十四條第一項之洗錢罪，處有期徒刑
貳月，併科罰金新臺幣壹萬元，罰金如易服勞役，以新臺幣壹仟
元折算壹日。
    事  實
一、許桂菱知悉近年來詐欺集團利用虛設、借用或買賣而來之人
    頭帳戶，作為詐欺他人交付財物等不法用途，而金融機構帳
    戶係個人理財之重要工具，關係個人財產、信用之表徵，而
    可預見將金融機構帳戶之提款卡及密碼等資料提供予他人，
    可能供詐欺集團所用，便利詐欺集團得詐騙不特定民眾將款
    項匯入該人頭帳戶，再將犯罪所得轉出，製造金流斷點，達
    到掩飾、隱匿犯罪所得之結果，而逃避檢警之追緝，竟仍不
    違背其本意，基於幫助詐欺取財及幫助洗錢之不確定故意，
    為辦理貸款，於民國109年12月26日與自稱新光銀行行員、
    通訊軟體Line暱稱「張專員」以電話聯繫，後於同年月28日
    起，以通訊軟體Line與前開「張專員」、暱稱「AlanChen」
    、「Dominic林」之人聯繫，而同意提供金融帳戶，以順利
    取得貸款。許桂菱嗣於同年月29日16時50分許，在新北市○○
    區○○街00號前，將其所申設之中國信託商業銀行股份有限公
    司帳號000-000000000000號帳戶（下稱本案中國信託帳戶）
    、玉山商業銀行股份有限公司帳號000-0000000000000號帳
    戶（下稱本案玉山帳戶）、聯邦商業銀行帳號000-00000000
    0000號帳戶（下稱本案聯邦帳戶）、國泰世華商業銀行帳號
    000-000000000000號帳戶（下稱本案國泰世華帳戶）之提款
    卡（並將密碼寫在紙上）提供予真實姓名年籍不詳之詐欺集
    團成員使用，以此方式幫助詐欺集團向他人詐取財物及掩飾
    、隱匿犯罪所得。嗣該詐欺集團成員意圖為自己不法之所有
    ，基於詐欺取財之犯意聯絡，於附表所示之時間及地點，去
    電如附表所示之人，以附表所示之方式為詐欺，致其等陷於
    錯誤，遂依詐欺集團指示，分別於附表所示之時、地，以如
    附表所示方式匯入如附表所示之金額至如許桂菱之前開帳戶
    後，旋遭詐欺集團成員提領一空，而掩飾、隱匿不法犯罪所
    得。嗣其等發覺有異，報警處理，而查悉上情。
二、案經游依靜、陳家勝、羅珮芳、鄭昕益訴由新北市政府警察
    局新莊分局報告臺灣新北地方檢察署檢察官偵查後聲請簡易
    判決處刑及移送併辦。
    理  由
一、程序部分：
  ㈠、按被告以外之人於審判外之言詞或書面陳述，雖不符刑事
      訴訟法第159條之1至第159條之4之規定，而經當事人於審
      判程序同意作為證據，法院審酌該言詞陳述或書面陳述作
      成時之情況，認為適當者，亦得為證據；當事人、代理人
      或辯護人於法院調查證據時，知有第159條第1項不得為證
      據之情形，而未於言詞辯論終結前聲明異議者，視為有前
      項之同意；刑事訴訟法第159條之5定有明文。查公訴人及
      被告許桂菱，對本判決下列認定事實所引用被告以外之人
      於審判外所為之供述證據資料，均表示對於證據能力沒有
      意見而不予爭執，且迄至言詞辯論終結前亦未再聲明異議
      （見本院易字卷第39至40頁、第83至88頁），本院審酌上
      開證據資料製作時之情況，尚無違法不當或證明力明顯過
      低之瑕疵，故認以之作為證據，應屬適當。
  ㈡、至本判決下列認定事實所引用之非供述證據，並無證據證
      明係公務員違背法定程序取得之證據，且與本件待證事實
      具有自然之關聯性，均得作為證據。
二、實體部分：
    上開犯罪事實，業據被告於本院審理時坦承不諱（本院易字
    卷第89頁），核與證人即告訴人游依靜、陳家勝、羅珮芳、
    鄭昕益等4人於警詢時之指述大致相符（見新北地檢署110年
    度偵字第18831卷第6至7頁、110年度偵字第21362號卷第8至
    9頁、110年度偵字第45003號卷第11至16頁），並有告訴人
    游依靜所提出網路銀行存款交易明細查詢翻拍照片1紙（見
    偵字第18831號卷第8頁）、告訴人陳家勝所提出之國泰世華
    銀行、中國信託銀行自動櫃員機交易明細表各1紙（見偵字
    第21362號卷第15頁）、告訴人羅珮芳提出之網路銀行交易
    明細表（見偵卷第45003號卷第57頁）、告訴人鄭昕益提出
    之國泰世華銀行、中國信託銀行自動櫃員機交易明細表、郵
    政存簿儲金簿封面、內頁、電話紀錄翻拍照片各1紙、HITO
    本舖網頁翻拍照片3紙（見偵字第45003號卷第61頁、第63至
    68頁）、被告提出之與LINE暱稱「張專員」、「Alan Chen
    」、「Dominic 林」之人對話內容截圖、中國信託銀行LINE
    通知入帳訊息截圖（見偵字第18831號卷第27至60頁），上
    揭補強證據已足資擔保被告上開任意性自白與事實相符，應
    可採信。本件事證明確，被告犯行，堪予認定。
三、論罪：
  ㈠、按刑法上之幫助犯，係對於犯罪與正犯有共同之認識，而
      以幫助之意思，對於正犯資以助力，未參與實施犯罪構成
      要件之行為者而言。又按行為人提供金融帳戶提款卡及密
      碼予不認識之人，非屬洗錢防制法第2條所稱之洗錢行為
      ，不成立同法第14條第1項一般洗錢罪之正犯；但如行為
      人主觀上認識該帳戶可能作為收受及提領特定犯罪所得使
      用，他人提領後即產生遮斷資金流動軌跡以逃避國家追訴
      、處罰之效果，仍基於幫助之犯意而提供，應論以幫助犯
      同法第14條第1項之一般洗錢罪（最高法院108年度台上大
      字第3101號刑事裁定意旨參照)。查被告將本案所示4個帳
      戶提款卡及密碼，交由詐騙集團成員使用，被告客觀上已
      喪失對該帳戶資金進出之控制權，而以近年來詐欺集團利
      用虛設、借用或買賣而來之人頭帳戶，作為詐欺他人交付
      財物等不法用途時有所聞，被告主觀上應可預見該等帳戶
      可能作為詐欺集團收受及提領特定犯罪所得使用，他人提
      領後即產生遮斷資金流動軌跡。然過程中並無證據證明被
      告有直接參與詐欺取財及洗錢之構成要件行為，亦無事證
      足認被告與實行詐欺取財及洗錢之詐欺集團成員間有犯意
      聯絡，故被告交付帳戶之行為，僅足認定係詐欺取財及一
      般洗錢罪構成要件以外之幫助行為，故核被告所為，係犯
      刑法第30條第1項、第339條第1項之幫助詐欺取財罪，及
      刑法第30條第1項、洗錢防制法第14條第1項之幫助洗錢罪
      。
  ㈡、聲請意旨雖漏列被告涉犯刑法第30條第1項前段、洗錢防制
      法第2條第2款、同法第14條第1項之幫助洗錢罪，然於起
      訴事實業已載明該犯罪事實，並於論告書中已補充前開罪
      名，又經本院於審理中已告知被告可能涉犯法條，被告亦
      對此為答辯，是本院自仍應予審理。
  ㈢、被告以一提供本案4個帳戶提款卡、密碼之幫助行為，使詐
      欺集團成員得以分別詐騙如附表編號1至4所示之告訴人游
      依靜等人，係同時觸犯幫助詐欺取財罪及幫助洗錢罪，為
      想像競合犯，應依刑法第55條之規定，從一重論以幫助洗
      錢罪。被告以一提供金融帳戶之行為，幫助該詐騙集團成
      員對告訴人游依靜等4人實施詐欺取財後洗錢犯行，而觸
      犯同一幫助洗錢罪名，為想像競合犯，應依刑法第55條之
      規定，從一重之幫助洗錢罪處斷。
  ㈣、被告對正犯資以助力而實施犯罪構成要件以外之行為，為
      幫助犯，依刑法第30條第2項之規定，按正犯之刑減輕之
      。又被告於本院審理時，就幫助洗錢犯行已自白不諱，應
      依洗錢防制法第16條第2項規定減輕其刑，並遞減輕之。
四、科刑審酌事項：
    爰以行為人之責任為基礎，審酌被告將其銀行帳戶之提款卡
    及密碼提供予他人使用，以此方式幫助他人從事詐欺取財及
    洗錢之犯行，致使此類犯罪手法層出不窮，更造成犯罪偵查
    追訴的困難性，嚴重危害交易秩序與社會治安，所為實無足
    取，及審酌被告本案行為所造成告訴人游依靜等4人受有財
    產上損害程度、被告迄今未能賠償渠等損失，並念及被告犯
    後最終能坦承犯行，犯後態度尚佳，及被告並無前科，素行
    尚可，有其前案紀錄表可參，暨衡量被告為本件犯行之動機
    係為辦理貸款，而交付帳戶資料予他人，以圖製造假金流、
    及其高職畢業之智識程度、自陳目前月薪36,000元、未婚、
    尚有負債之家庭生活經濟狀況（見本院簡字第15頁被告戶籍
    資料查詢結果、易字卷第89頁審判筆錄）等一切情狀，量處
    如主文所示之刑，並諭知罰金易服勞役之折算標準。
五、不予宣告沒收之說明：
    被告將其帳戶提款卡及密碼提供予詐欺集團成員遂行詐欺取
    財及洗錢等犯行，並無積極證據證明被告就此等犯行獲有報
    酬，無從認定有何犯罪所得，爰不予宣告沒收。至被告所提
    供銀行帳戶之提款卡，已由詐欺集團成員持用，未據扣案，
    且該等物品可隨時停用、掛失補辦，不具刑法上之重要性，
    而無宣告沒收之必要，爰依刑法第38條之2第2項之規定，均
    不予宣告沒收。　　
據上論斷，應依刑事訴訟法第299條第1項前段，洗錢防制法第14
條第1項、第16條第2項，刑法第11條、第30條第1項前段、第2項
、第339條第1項、第55條、第42條第3項前段，刑法施行法第1條
之1第1項，判決如主文。
本案經檢察官洪三峯聲請以簡易判決處刑及移送併辦，檢察官張
靜薰到庭執行職務。
中　　華　　民　　國　 　111 　 年　　2　　月　　24 　日
              刑事第二十六庭  審判長  法  官  徐蘭萍
                                      法  官  黎錦福
                                      法  官  朱學瑛
上列正本證明與原本無異。
如不服本判決，應於判決送達後20日內敘明上訴理由，「向本院
」提出上訴狀（均須按他造當事人之人數附繕本），上訴於臺灣
高等法院。其未敘述上訴理由者，應於上訴期間屆滿後20日內向
本院補提理由書「切勿逕送上級法院」。
                                      書記官  劉育全
中　　華　　民　　國　　111 　年　　2 　　月　　24　　日
附錄本案論罪法條
中華民國刑法第339條第1項（普通詐欺罪）
意圖為自己或第三人不法之所有，以詐術使人將本人或第三人之
物交付者，處 5 年以下有期徒刑、拘役或科或併科 50 萬元以
下罰金。
洗錢防制法第14條第1項
有第二條各款所列洗錢行為者，處 7 年以下有期徒刑，併科新
臺幣 5 百萬元以下罰金。
附表
編號 對象 （告訴人） 遭詐欺時地 詐欺方式 匯款時地 匯入帳戶 匯款金額（新臺幣） 1 游依靜   110年1月1日16時53分許在桃園市 桃園區住處 詐欺集團成員向游依靜佯稱為網路購物客服人員，因之前系統錯誤，誤設為每月扣款，需依指示操作自動櫃員機取消設定云云，使游依靜信以為真而陷於錯誤，遂以網路匯款給對方。 110年1 月1 日17時47分許在桃園市○○區○○路00000號之玉山銀行 本案中國信託帳戶      6萬2元(含手續費15元，實際入帳金額為5萬9987元) 2 陳家勝   110年1月1 日19時55分許在彰化市 北斗鎮住處 佯稱係網路購物客服人員，因之前系統錯誤，誤設訂購物品為分期付款，需依指示操作自動櫃員機取消設定云云 ，使陳家勝信以為真而陷於錯誤，遂以ATM自動櫃員機轉帳給對方。 ①於110年1月1日20時41分，依照指示在彰化縣○○鎮○○路0段000號彰化銀行，以自動櫃員機匯款方式 ②於110年1月1日20時53分許，在彰化縣○○鎮○○路0段000號全家便利商店，以自動櫃員機存款方式 ③於110年1月1日21時10分許，在彰化縣○○鎮○○路00號統一便利商店，以自動櫃員機轉帳方式   ①本案玉山帳戶 ②本案玉山帳戶 ③本案玉山帳戶     ①2萬9989元 ②2萬9985元 ③2萬9983元 3 羅珮芳   110年12月31日21時1分許，在不詳地點     詐欺集團成員撥打電話予羅珮芳，假冒係購物網站人員向羅珮芳佯稱先前購物因作業疏失，誤設為公司購買，需操作網路銀行解除設定云云，致羅珮芳信以為真而陷於錯誤，遂以網路銀行匯款給對方。 ①110年1月1日21時28分許 ②110年1月1日21時35分許 ③110年1月1日21時31分許 ④110年1月1日19時37分許 ⑤110年1月1日21時33分許 ⑥110年1月2日0時2分許 ①本案國泰世華帳戶 ②本案國泰世華帳戶 ③本案玉山帳戶 ④本案聯邦帳戶 ⑤本案聯邦帳戶 ⑥本案聯邦帳戶 ①19萬9021元 ②20萬162元 ③6萬1033元 ④10萬21元 ⑤3萬9046元 ⑥6萬1162元  4 鄭昕益   110年1月1 日15時43  分許，在不詳地點    撥打電話予鄭昕益，假冒係購物網站人員向鄭昕益佯稱先前購物因作業疏失，誤設為VIP會員，需操作自動櫃員機解除設定云云，致鄭昕益陷於錯誤，遂以ATM自動櫃員機轉帳給對方。 ①110年1月1日17時22分許，在臺北市○○○路0段0號捷運後山埤2號出口B1，以自動櫃員機匯款方式。 ③110年1月1日17時33分許，在臺北市○○區○○○路00號統一超商中坡門市，以自動櫃員機匯款方式。 ①本案中國信託帳戶 ②本案中國信託帳戶  ①2萬9985元 ②3萬元